【裁判字號】    98,訴,517
【裁判日期】    980630
【裁判案由】    違反毒品危害防制條例
【裁判全文】
臺灣嘉義地方法院刑事判決               98年度訴字第517號
公  訴  人  臺灣嘉義地方法院檢察署檢察官
被      告  甲○○
上列被告因違反毒品危害防制條例案件，經檢察官提起公訴（98
年度毒偵緝字第76號、第77號），被告於本院行準備程序時就被
訴事實為有罪之陳述，經本院合議庭裁定由受命法官改依簡式審
判程序審理，判決如下：
    主  文
甲○○施用第二級毒品貳罪，累犯，各處有期徒刑參月。又施用
第一級毒品貳罪，累犯，各處有期徒刑柒月。應執行有期徒刑壹
年肆月。
    犯罪事實
一、甲○○前因施用毒品案件，經本院以89年度毒聲字第355號
    裁定送觀察、勒戒；又因施用毒品案件，經本院以90年度毒
    聲字第383號裁定送觀察、勒戒，後因有繼續施用之傾向，
    由本院以90年度毒聲字第429號裁定送往戒治處所施以強制
    戒治，該犯行並經本院於民國90年8月23日以90年度訴字第
    243 號判決分別判處有期徒刑6月及9月，合併定應執行有期
    徒刑1年2月確定，又因偽造文書案件，經本院分別以90年度
    易字第387號、90年度訴字第463號判決各判處有期徒刑1年
    確定，上開各罪於96年7月16日減刑後，合併定應執行有期
    徒刑1年6月又15日確定，於97年1月26日縮短刑期執行完畢
    。詎仍不知悔改，基於施用第二級毒品甲基安非他命之犯意
    ，分別於98年3月15日12時30分許、同年3月28日8時餘，在
    嘉義縣水上鄉柳新村柳子林1559之26號住處附近之產業道路
    旁，以將甲基安非他命放入玻璃球內燃燒吸食煙霧之方式，
    各施用甲基安非他命1次。又基於施用第一級毒品海洛因之
    犯意，分別於98年3月16日12時許、同年月28日8時許，在其
    上述住處，以針筒注射之方式，各施用海洛因1次。後經警
    分別於98年3月17日及98年3月28日分別採尿送驗，結果呈甲
    基安非他命及嗎啡、可待因陽性反應，始循線查悉上情。
二、案經嘉義縣警察局水上分局報請臺灣嘉義地方法院檢察署檢
    察官偵查起訴。
    理  由
一、本件被告所涉犯者為毒品危害防制條例第10條第1項、第2項
    ，均非死刑、無期徒刑、最輕本刑為3年以上有期徒刑之罪
    或高等法院管轄第一審案件。本院行準備程序時，被告就被
    訴事實為有罪之陳述，經告知簡式審判程序之旨，並聽取檢
    察官及被告之意見後，本院爰依刑事訴訟法第273條之1第1
    項裁定由受命法官獨任進行簡式審判程序。故本件簡式審判
    程序之證據調查，依刑事訴訟法第273條之2之規定，不受同
    法第159條第1項、第161條之2、第161條之3、第163條之1及
    第164條至第170條規定之限制。
二、訊據被告，對於上揭施用毒品之時間、地點、方式，於本院
    審理中供承不諱（見本院卷98年6月24日準備程序筆錄、審
    判筆錄），且警方於98年3月17日1時20分採集其尿液送驗，
    結果呈嗎啡及甲基安非他命陽性反應等情，有代號與真實姓
    名對照表（代號為：水A19）、臺灣檢驗科技股份有限公司
    98 年3月30日濫用藥物尿液檢驗報告各1紙附卷可稽（見嘉
    水警偵字第0980024668號警卷第5、13頁），又警方於98年3
    月28日13時5分採集其尿液送驗，結果呈嗎啡及甲基安非他
    命陽性反應等情，有代號與真實姓名對照表（代號為：水A2
    5）、臺灣檢驗科技股份有限公司98年4月14日濫用藥物尿液
    檢驗報告各1紙附卷可稽（見嘉水警偵字第0980024622號警
    卷第5、6頁），足認被告具任意性之自白與事實相符。
三、按施用第一、二級毒品為犯罪行為，毒品危害防制條例第10
    條定有處罰明文。故施用第一、二級毒品者，依前揭規定本
    應科以刑罰，惟基於刑事政策，對合於一定條件之施用者，
    則依同條例第20條、第23條之規定，施以觀察、勒戒或強制
    戒治之處分。又毒品危害防制條例於92年7月9日修正公布，
    自93年1月9日施行，刪除二犯及三犯之規定，一改修法前繁
    雜之處遇程序，並認施用毒品者係屬病患性犯人，以觀察、
    勒戒戒除其身癮，並以強制戒治去除其心癮。其中第20條、
    第23條將施用毒品之刑事處遇程序，區分為「初犯」及「五
    年內再犯」、「五年後再犯」。依其立法理由之說明：「初
    犯」，經觀察、勒戒或強制戒治後，應為不起訴處分或不付
    審理之裁定；經觀察、勒戒或強制戒治執行完畢釋放後，「
    五年內再犯」者，因其再犯率甚高，原實施之觀察、勒戒及
    強制戒治既已無法收其實效，爰依法追訴或裁定交付審理。
    至觀察、勒戒或強制戒治執行完畢釋放後，「五年後再犯」
    者，前所實施之觀察、勒戒或強制戒治已足以遮斷其施用毒
    品之毒癮，為期自新及協助其斷除毒癮，仍適用「初犯」規
    定，先經觀察、勒戒或強制戒治之程序。從而依該次修正後
    之規定，僅限於「初犯」及「五年後再犯」二種情形，始應
    先經觀察、勒戒或強制戒治之程序。倘被告於五年內已再犯
    ，經依法追訴處罰，縱其第三次（或第三次以上）再度施用
    毒品之時間，在初犯經觀察、勒戒或強制戒治執行完畢釋放
    5 年以後，已不合於「五年後再犯」之規定，且因已於「五
    年內再犯」，顯見其再犯率甚高，原實施觀察、勒戒或強制
    戒治，已無法收其實效，即應依該條例第10條處罰（最高法
    院97年度第5次刑事庭會議參照）。查被告前因施用毒品案
    件，經本院以89年度毒聲字第355號裁定送觀察、勒戒；又
    因施用毒品案件，經本院以90年度毒聲字第383號裁定送觀
    察、勒戒，後因有繼續施用之傾向，由本院以90年度毒聲字
    第429號裁定送往戒治處所施以強制戒治，該犯行並經本院
    於90年8月23日以90年度訴字第243號判決分別判處有期徒刑
    6月及9月，合併定應執行有期徒刑1年2月確定，有其臺灣高
    等法院被告前案紀錄表及臺灣嘉義地方法院檢察署刑案資料
    查註紀錄表、全國施用毒品案件紀錄表、受觀察勒戒人毒品
    及前科紀錄簡列表在卷可憑，是被告於初犯經觀察、勒戒完
    畢釋放後，於五年內已再犯，並經依法追訴處罰，雖其本件
    再度施用毒品之時間，在第二次經觀察、勒戒、強制戒治執
    行完畢釋放五年以後，已不合於「五年後再犯」之規定，依
    上開決定，應依法追訴處罰甚明。本件事證明確，被告施用
    第一級毒品之犯行均堪予認定，應依法論科。
四、查海洛因、甲基安非他命分別為毒品危害防制條例所定之第
    一、二級毒品，是核被告上開施用海洛因之二次犯行，均係
    犯毒品危害防制條例第10條第1項之施用第一級毒品罪，其
    上述二次施用甲基安非他命之犯行，均係犯同條第2項之施
    用第二級毒品罪；其為施用而持有海洛因、甲基安非他命之
    低度行為，應分別為施用之高度行為所吸收，均不另論罪。
    又被告前因施用毒品罪，經本院於90年8月23日以90年度訴
    字第243號判決分別判處有期徒刑6月及9月，合併定應執行
    有期徒刑1年2月確定，又因偽造文書案件，經本院分別以90
    年度易字第387號、90年度訴字第463號判決各判處有期徒刑
    1年確定，上開各罪經本院以96年度聲減字第436號裁定減刑
    ，並定應執行有期徒刑1年6月又15日確定，於97年1月26 日
    縮短刑期執行完畢，有其臺灣高等法院被告前案紀錄表及臺
    灣嘉義地方法院檢察署刑案資料在卷可按，其於受徒刑之執
    行完畢後，5年以內故意再犯本件有期徒刑以上之罪，均應
    依刑法第47條第1項之規定論以累犯，並加重其刑。被告所
    犯上開四罪，犯意各別，行為互殊，應予分論併罰。爰審酌
    被告為國小畢業之智識程度，有施用毒品之前案紀錄，目前
    水電工維生，經觀察勒戒、強制戒治，猶未能戒除毒癮，惟
    施用毒品係屬戕害自身健康之行為，犯後亦坦承犯行，且自
    述已至醫院登記接受美沙酮治療暨其他一切情狀，並參酌公
    訴人求刑之意見，就其所犯上述四罪分別量處如主文所示之
    刑，並定其應執行之刑，以示懲儆。
據上論斷，應依刑事訴訟法第273條之1第1項、第299條第1項前
段，毒品危害防制條例第10條第1項、第2項，刑法第11條前段、
第47條第1項、第51條第5款判決如主文。
本案經檢察官楊騏嘉到庭執行職務。
中    華    民    國    98    年    6    月    30     日
                  刑事第二庭  法  官 沈福財
以上正本證明與原本無異。
如不服本判決應於收受判決後10日內向本院提出上訴書狀，並應
敘述具體理由；其未敘述上訴理由者，應於上訴期間屆滿後20日
內向本院補提理由書（均須按他造當事人之人數附繕本）。
中    華    民    國    98    年    6    月    30     日
                              書記官 林美足
附錄本判決論罪法條：
毒品危害防制條例第10條
施用第一級毒品者，處6月以上5年以下有期徒刑。
施用第二級毒品者，處3年以下有期徒刑。


司法院資訊處製作；財團法人民間司法改革基金會備份。
